臺灣高等法院高雄分院刑事判決　　　　　　　　　　九十三年度上易字第一七二號
　　上　訴　人　臺灣高雄地方法院檢察署檢察官
　　被　　　告　丙○○
右上訴人因被告偽造文書案件，不服臺灣高雄地方法院九十二年度簡上字第四八八號
中華民國九十二年十一月二十八日第一審判決（聲請簡易判決處刑案號：臺灣高雄地
方法院檢察署九十二年度偵字第九四六四號，台灣高雄地方法院高雄簡易庭簡易判決
案號：臺灣高雄地方法院九十二年度簡字第三Ｏ一六號），提起上訴，本院判決如左
：
      主  文
上訴駁回。
      理  由
一、甲訴意旨略以：被告丙○○與陳瑞香為夫妻關係，被告於民國九十一年一月十八
    日，向告訴人乙○○所經營位於高雄市○○區○○街三十四號震營企業股份有限
    甲司購買鋼材等貨品，共積欠該甲司貨款新台幣（下同）七十二萬三千二百十六
    元，嗣因被告需款孔急，而於前址與告訴人達成合意簽訂協議書時，明知自己並
    未受其妻陳瑞香之同意，竟偽冒其妻之名義為該債務之連帶保證人，並於上開協
    議書上，由被告代陳瑞香簽名並捺被告本人之指印，惟事後因被告未依約清償，
    經告訴人提起民事訴訟，始知上情，因認被告涉有刑法第二百十七條第一項之偽
    造署押罪嫌云云。
二、按犯罪事實應依證據認定，無證據不得認定犯罪事實；又不能證明被告犯罪者，
    應諭知無罪之判決，刑事訴訟法第一百五十四條第二項、第三百零一條第一項分
    別定有明文。又事實之認定應憑證據，如未能發現相當證據，或證據不足以證明
    ，自不能以推測或擬制之方法，以為裁判基礎，且認定不利於被告之事實須依積
    極證據，苟積極證據不足為不利於被告事實之認定時，即應為有利於被告之認定
    （最高法院四十年臺上字第八六號；三十年台上字第八一六號判例意旨參考）。
    又被害人所述被害情形如無瑕疵可指，而就其他方面調查又與事實相符，其供述
    始足據為判決之基礎；且告訴人之指訴，係以使被告受刑事訴追為目的，是其陳
    述是否與事實相符，仍應調查其他證據以資審認（最高法院三十二年上字第六五
    七號；五十二年台上字第一三００號判例意旨參考）。次按偽造私文書罪，以捏
    造他人名義製作文書為構成要件之一。從而，刑法第二百十條之偽造私文書罪，
    須文書之名義人非屬真正，同時內容亦欠真實，始足當之。苟行為人代為署名簽
    押，但於該名押之下註一代字，以明此項名押非本人所簽，即與捏造、冒用他人
    名義之條件不合，不能構成偽造私文書罪（最高法院二十六年渝上字第一二五號
    判例意旨參考）。
三、檢察官認被告涉有偽造署押犯行，係以上開事實業據被告自白，核與告訴人、告
    訴代理人曾冠華之指訴，及證人陳瑞香於警詢中證述未授權被告於協議書上之連
    帶保證人欄代為簽名等情相符，復有協議書、民事判決書各一紙在卷可稽為其論
    據。訊據被告固不否認有於上開協議書上代陳瑞香簽署姓名及於該署名之下捺其
    自己之指印等事實，惟堅決否認有何偽造署押之犯行，辯稱：當時伊雖未先徵得
    太太陳瑞香之同意，但在簽協議書時有用行動電話與之連絡，惟未連絡上。當時
    伊只是代簽性質，上面也有簽伊自己的名字表示代簽的意思，指印是他們叫伊蓋
    的，當時只想說欠錢就要還，沒有偽造署押之故意等語。經查：
  (一)被告於警詢及檢察官偵查中，均只就簽署本件協議書前，確未徵得證人陳瑞香之
    同意即簽署陳瑞香之姓名於協議書上乙節為自白，惟並未供承有偽造署押等語，
    堪認被告自始並未自白犯罪甚明，檢察官聲請意旨認被告已自白偽造署押犯罪云
    云，尚有誤會。
  (二)又上開協議書上連帶保證人欄項下，係由被告簽署其配偶陳瑞香姓名並捺被告自
    己之指印，緊接於該陳瑞香署名之下方，被告自書其姓名及加註一「代」字等情
    ，除據被告供陳明確外，並為告訴代理人曾冠華所是認，復有該紙協議書一份附
    卷可稽，是陳瑞春之署押確係被告所簽署固堪信為真實。惟本件被告既緊接於所
    簽署陳瑞香姓名下方，捺上自己之指印及簽署自己之署名並註明「代」字，則被
    告顯係以陳瑞香之代理人身分簽署於上開協議書之連帶保證人欄項下無訛，即自
    「陳瑞香（捺丙○○之指印）丙○○代」之形式外觀上判斷，亦足認該陳瑞香之
    署名及指印非陳瑞香本人所簽署及按捺甚明，是自與捏造他人名義，偽造署押之
    情形有別。雖證人陳瑞香於警詢中證稱：未授權被告於上開協議書上連帶保證欄
    簽名等語，惟此僅涉及被告是否應負民法上無權代理之責任問題，究與刑法第二
    百十七條偽造署押之構成要件不符，尚難逕以該罪相繩，此外，檢察官復未能提
    出其他積極證據足認被告涉有偽造署押之犯行，揆諸前揭說明，被告之犯罪既屬
    不能證明，自應為被告無罪之諭知。
四、原審以被告犯罪不能證明，而為無罪判決之諭知，並無不合，檢察官循告訴人之
    請求，以原審疏未諭知被告有罪不當為由，提起上訴，為無理由，應予駁回。
五、據上論結，應依刑事訴訟法第三百六十八條，判決如主文。
本案經檢察官彭南雄到庭執行職務。
中      華      民      國    九十三      年    五      月    三十一    日
                              臺灣高等法院高雄分院刑事第五庭
      審判長法官  曾永宗
                                        法官  邱永貴
                                        法官  陳明富
右正本證明與原本無異。
不得上訴。
                                  法院書記官  張宗芳
中    華    民    國      九十三      年      五      月    三十一    日
